【裁判字號】    98,台上,5977
【裁判日期】    981015
【裁判案由】    違反毒品危害防制條例
【裁判全文】
最高法院刑事判決            九十八年度台上字第五九七七號
上  訴  人  甲○○
上列上訴人因違反毒品危害防制條例案件，不服台灣高等法院高
雄分院中華民國九十六年六月十二日第二審判決（九十六年度上
訴字第六一三號，起訴案號：台灣高雄地方法院檢察署九十五年
度偵字第一０八三八號），提起上訴，本院判決如下：
    主  文
上訴駁回。
    理  由
按刑事訴訟法第三百七十七條規定，上訴於第三審法院，非以判
決違背法令為理由，不得為之。是提起第三審上訴，應以原判決
違背法令為理由，係屬法定要件。如果上訴理由書狀並未依據卷
內訴訟資料，具體指摘原判決不適用何種法則或如何適用不當，
或所指摘原判決違法情事，顯與法律規定得為第三審上訴理由之
違法情形，不相適合時，均應認其上訴為違背法律上之程式，予
以駁回。本件原審經審理結果，認為上訴人甲○○連續販賣第一
級毒品海洛因、第二級毒品甲基安非他命，連續轉讓海洛因、甲
基安非他命等犯行均明確，因而撤銷第一審之科刑判決，依修正
前刑法連續犯等規定，改判論上訴人以連續販賣第一級毒品罪，
處有期徒刑拾肆年，褫奪公權伍年；又連續販賣第二級毒品罪，
處有期徒刑捌年；並均為相關沒收之宣告；又連續轉讓第一級毒
品罪，處有期徒刑壹年肆月；又連續轉讓第二級毒品罪，處有期
徒刑拾月；並就主刑部分，定其應執行之刑為有期徒刑貳拾年。
已詳敘調查、取捨證據之結果及憑以認定犯罪事實之心證理由；
並就上訴人否認犯行部分之供詞及其所辯各語認非可採，予以論
述指駁。上訴意旨略稱：（一）上訴人業已提供販毒者姓名及地
址供警方前往查獲，依毒品危害防制條例第十七條規定得予減刑
。又證人即警員方崧榕證稱：上訴人經警製作秘密證人筆錄等詞
，該筆錄為有利於上訴人之證據，原審未予調查，逕認上訴人未
供出買賣毒品情事，有應於審判期日調查之證據而未予調查之違
法。（二）秘密證人A1（人別資料詳卷）於民國九十四年十二月
十四日警詢時，僅表示向綽號「阿扁」之田炳麟購買海洛因十幾
次，向綽號「賓拉登」之男子購買海洛因五、六次，地點均在高
雄縣仁武鄉鴻賓汽車旅館，及高雄市楠梓區名宿汽車旅館，而綽
號「麻糬」之尤筱瑩有向田炳麟購買毒品而自行販售云云。嗣於
偵訊時則稱：係在「快樂龍電動玩具店」向上訴人購買毒品，而
尤筱瑩亦向上訴人購買毒品等語，其陳述前後不相一致，且卷內
並無其他證據足以證明上訴人有販賣海洛因予A1。又上訴人不認
識秘密證人A3（人別資料詳卷），其雖稱：伊以電話聯繫，向上
訴人購買海洛因云云，然卷內並無A3與上訴人間之通聯紀錄資料
可資證明。原判決未調查其他證據，僅憑秘密證人A1、A3之證詞
，即行論罪，顯有違誤等語。惟按：（一）審判期日應調查之證
據，係指與待證事實有重要關係，在客觀上顯有調查必要性之證
據而言。如待證事實已臻明瞭，無再調查之必要者，法院未為無
益之調查，即不能指為有應調查之證據而不予調查之違法。原判
決業已敘明上訴人在原審之辯護人主張：上訴人已供述其毒品來
源，並經警循線破獲，依毒品危害防制條例第十七條規定得減輕
其刑云云。經查上訴人於偵訊時供述：伊所持有之毒品均係向Ｂ
（人別資料詳卷）購得等語，並依其前開供述，在Ｂ之住處查獲
海洛因七包、甲基安非他命四包、行動電話三支、電子秤一台及
新台幣十萬元之事實，有台灣高雄地方法院檢察署九十五年八月
二十二日雄檢博調九五偵一０八三八字第六三０五０號函附公文
密件、九十五年十二月七日雄檢博調九五偵一０八三八字第九六
九七三號函附公文密件各一件在卷可按。惟上訴人於九十五年四
月十二日為警查獲之翌日，就警員詢問其是否曾販賣毒品予Ｂ時
，上訴人則供稱：伊與Ｂ係朋友，伊雖曾販賣毒品予Ｂ，但多係
其有需要、有困難時，伊免費請其施用等語，是上訴人於為警查
獲後第一時間所為供述，已否認Ｂ為其所持有之毒品來源，是Ｂ
究否為上訴人所持有之毒品來源，已有可疑。上訴人於第一審陳
稱：伊為警查獲並未於第一次警詢中供出毒品來源，經警員告知
倘配合供出「藥頭」即可減刑交保，伊始於當晚（即九十五年四
月十一日晚間）供出Ｂ，……因警員監聽其電話，詢問與其通話
之Ｂ人在何處，其遂將Ｂ之所在處所告知警員等語；證人即承辦
警員方崧榕於原審證稱：警方早已鎖定Ｂ，也向法院聲請Ｂ之搜
索票，沒有根據上訴人所提供之線索而破獲毒品來源等語。足見
上訴人為警查獲時，警員已先行透過電話監聽方式掌握Ｂ之綽號
、姓名年籍，並向法院聲請搜索票，無論上訴人是否為前開供述
，警員均可循線追查進而緝獲Ｂ，上訴人為求減刑之寬典，始配
合警員問話進而供述Ｂ之所在，除前開供述外，就Ｂ究如何提供
其毒品、其間之買賣交易方式、交易之毒品種類、價金數額等重
要訊息，均未據上訴人供明，亦無其他相關證據足認所持有之毒
品均係向Ｂ購得，自無從依前開規定減輕其刑，上訴人之原審辯
護人前開主張，尚非可採等由甚明。原審因該待證事實已臻明瞭
，未另就上訴人以秘密證人身分所製作之筆錄，為無益之調查，
核與應於審判期日調查之證據而未予調查之違法情形，不相適合
，不能指為違法。（二）原判決認定上訴人有其事實欄一之(一)所
載連續販賣海洛因、甲基安非他命予A1，及事實欄一之(二)所載連
續販賣海洛因予A3之犯行，除依憑證人A1、A3指證確係向上訴人
購買毒品之情形外，尚佐以上訴人關於販賣毒品予A1部分陳稱：
伊係帶A1前往他處向他人購買毒品云云（關於係向他人購買毒品
之辯解，為原審所不採），就販賣毒品予A3部分，坦承：伊有向
毒品買家即A3收取款項之事實不諱（至其辯稱：係伊之友人與A3
為毒品之交易云云，則為原審所不採）；並參酌經警於上訴人之
居處及其座車內查獲扣案之海洛因十二包、甲基安非他命七包，
及用以分裝海洛因、甲基安非他命之鏟管七支（其中三支摻含海
洛因成分，其中四支摻含甲基安非他命反應）、其上遺有海洛因
及甲基安非他命粉末之磅秤一組暨空夾鏈袋七十五只等證物及其
他證據資料，為其認定之依據。核無上訴意旨所指僅憑A1、A3之
指證，即行論罪之情形，執此指摘，亦非上訴第三審之合法理由
。（三）其餘上訴意旨，經核係置原判決所為明白論斷於不顧，
對原審取捨證據與自由判斷證據證明力之職權行使，徒以自己之
說詞，泛指其為違法，並為單純事實上之爭執，難認已符合首揭
法定之第三審上訴要件。其上訴違背法律上之程式，應予駁回。
據上論結，應依刑事訴訟法第三百九十五條前段，判決如主文。
中    華    民    國  九十八  年    十    月   十五   日
                      最高法院刑事第九庭
                          審判長法官  邵  燕  玲
                                法官  李  伯  道
                                法官  孫  增  同
                                法官  李  英  勇
                                法官  施  俊  堯
      本件正本證明與原本無異
                                      書  記  官
中    華    民    國  九十八  年    十    月   二十   日
                                                Ａ


司法院資訊處製作；財團法人民間司法改革基金會備份。
